臺灣高等法院刑事判決　　　　　　　　96年度上訴字第3393號
上　訴　人
即　被　告　乙○○
指定辯護人　孫世群　律師
上　訴　人
即　被　告　丙○○
原審辯護人　周國榮　律師
指定辯護人　吳彥鋒　律師
上列上訴人因強盜等案件，不服臺灣板橋地方法院95年度訴字第
3553號，中華民國96年4月30日第一審判決（起訴案號：臺灣板
橋地方法院檢察署95年度偵字第25342號），提起上訴（其中被
告丙○○部分，由原審選任辯護人代為提起），本院判決如下：
    主  文
上訴駁回。
    事  實
一、乙○○前於民國（下同）92年間因違反毒品危害防制條例案
    件，經臺灣板橋地方法院93年度訴緝字第53號判決判處有期
    徒刑10月確定，甫於95年4月13日縮刑期滿執行完畢（再犯
    本罪構成累犯，起訴書誤載為「95年4月16日」執行完畢，
    應予更正），竟不知悔改，因其所經營位於臺北縣板橋市○○路○段188巷11弄54號之「欣欣瓦斯安全設備行」生意不佳
    ，竟與其員工丙○○共同基於意圖為自己不法所有及偽造署
    名、行使偽造特種文書之犯意聯絡，推由丙○○於95年10月
    31 日早上9時至10時許，至臺北市萬華地區光復橋旁某不知
    名之印刷公司，委由不知情之印刷公司人員印製新海瓦斯有
    限公司（以下簡稱「新海瓦斯公司」）之空白工作證二紙，
    再由丙○○持回前開「欣欣瓦斯安全設備行」內，由乙○○
    、丙○○分別將自己之照片貼於前開新海瓦斯公司之空白工
    作證上後，兩人復基於偽造署名之犯意聯絡，推由乙○○在
    貼有其本人照片之工作證上偽造「林海清」之姓名，並在貼
    有丙○○照片之工作證上偽造「葉基斯」之姓名，均足以生
    損害於新海瓦斯公司及「林海清」、「葉基斯」等人。嗣乙○○、丙○○二人乃於95年10月31日12時45分許，至台北縣
    新莊市○○街92號2樓黃文和、甲○○○夫婦家，持前開偽
    造之工作證2張，冒充係新海瓦斯公司人員而行使之（被告
    二人共行使偽造特種文書罪及偽造署押罪部分均經判處罪刑
    確定），向甲○○○佯稱要進行瓦斯管線檢查，而進入黃家
    勘察內部情形，因甲○○○之夫黃文和當時正在房間內午睡
    ，乙○○及丙○○誤以為僅有甲○○○單身女子在家，而認
    有下手之機會，乃佯稱已經檢查完畢，先行離開。嗣二人在
    甲○○○住處外備妥強盜之準備後，再按電鈴佯向甲○○○
    表示忘記抄錶而誘使甲○○○再度開門，俟丙○○、乙○○
    再度進入黃家後，二人即分別持乙○○所有，足供兇器使用
    之剪刀1把、螺絲起子1把，由丙○○將甲○○○推倒在地，
    並用乙○○所有之手套塞入甲○○○口中，再一手拿剪刀，
    一手壓住甲○○○之右肩膀，乙○○則在旁一手壓住甲○○○左手肩膀，一手壓住甲○○○之嘴巴，二人以此強暴方式
    ，喝令甲○○○交出錢財，丙○○並出言向甲○○○恫稱：
    若再出聲就要給你死等語，至使甲○○○不能抗拒；甲○○○於掙扎則中受有顏面及唇多處挫傷及瘀血、頸部挫傷、右
    前臂、上臂兩處穿刺傷、右足擦傷等傷害（傷害部分未具告
    訴，惟係屬強盜之部分行為）。幸黃文和在房間內聽到甲○○○唔唔求救之聲音，及時走出房門發現上情，即上前阻止
    並大聲呼救，乙○○、丙○○見事跡敗露，隨即起身並將甲○○○扶起，挾至門口放開甲○○○後，旋即轉身逃跑而未
    能強盜得逞。嗣於同日13時許，在前揭中榮街100號前，為
    民眾及警員合力圍捕查獲，並扣得前開偽造之新海瓦斯公司
    任職之工作證2張及乙○○所有之剪刀1支、螺絲起子1把、
    手套1只。
二、案經甲○○○訴由台北縣政府警察局新莊分局報請臺灣板橋
    地方法院檢察署檢察官偵查起訴。
    理  由
一、訊據上訴人即被告丙○○對其本人有前揭攜帶兇器強盜未遂
    之犯行均坦承不諱；上訴人即被告乙○○則矢口否認有何攜
    帶兇器強盜之犯行，辯稱：我是欣欣瓦斯安全設備行的負責
    人，被告丙○○是我的員工，因為生意不好，才會和丙○○
    去偽造新海瓦斯公司的工作證，想要冒充新海瓦斯公司的人
    員推銷瓦斯器材，95年10月31日中午12時45分許，我和丙○○到台北新莊市○○街92號2樓黃文和及甲○○○家中，假
    裝檢查瓦斯管線後，離開甲○○○家中，在其門外，丙○○
    說看情況甲○○○有可能會購買我們的瓦斯器材，所以我和
    丙○○又按電鈴，假裝說忘記抄錶，再進入甲○○○家中；
    不料丙○○卻突然將甲○○○壓倒，要搶錢；我完全不知道
    丙○○會這麼做，當時甲○○○的腳一直踢，有踢到類似泡
    茶用的小瓦斯桶，我怕發生危險，才把甲○○○的腳移開一
    點；後來黃文和起身出來看到，並呼救後，我和丙○○就趕
    快跑，就加重強盜罪部分真的是丙○○自己做的，我沒有犯
    意聯絡云云。惟查：
  (一)本件被告二人均有參與共同加重強盜犯行部分，業據證人即
    被害人甲○○○於原審審理中證稱：95年10月31日下午12時
    40分、45分左右，我和我先生黃文和已經吃過午飯，我先生
    吃過午飯在睡覺，我們家是公寓式的房子，我是住在二樓，
    當時被告二人有來兩次，第一次是被告二人按門鈴，我問他
    們要做什麼，他們說他們是新海瓦斯公司的人員，要來檢查
    瓦斯，我讓他們進來後，他們到我的陽台、廚房檢查瓦斯，
    檢查後被告二人說沒有問題，之後他們就出去了；約5分鐘
    後，被告二人又按門鈴，我問他們要做什麼，他們說他們忘
    記寫住址，我才開門讓他們進來，但是這次被告二人沒有脫
    鞋子，平常進來都要脫鞋子；我當時就質問被告二人為何要
    寫住址，被告二人就說要，我就問他們二人樓上有沒有寫住
    址，被告二人說有，他們說要抄瓦斯表的號碼，由被告乙○○去抄，被告丙○○站在我旁邊，後來被告乙○○抄完廚房
    的號碼後問被告丙○○陽台的號碼要不要抄，被告丙○○說
    不要；這時被告丙○○就突然把我推倒，我有倒下，我一直
    掙扎並問他為何要推倒我，被告丙○○說他要錢，我就說你
    要錢直接跟我講，我會給你，我被推倒時四腳朝天，臉朝上
    ，有人把我二隻手都壓制住，隨後我的嘴巴也被東西塞住了
    ，後來發現是手套塞住我嘴巴；當時被告丙○○叫我不要出
    聲，不然給我死，我全身被壓制，不能掙扎，我很害怕，所
    以眼睛都閉起來，嘴巴只能發出嗚嗚的聲音。被告二人第一
    次進來時，可能以為只有我一個人在家，他們不知道我先生
    在睡午覺；第二次被告二人進來，在廚房那邊把我推倒，當
    時我先生在房間裡面睡覺，廚房距離我先生睡覺的房間門口
    約五、六步。但因為房間門關起來，所以我嘴巴被摀住的時
    候，我先生就沒有聽到我在叫，這段過程時間約六、七分鐘
    。後來我先生起床出了房門，看到被告二人壓住我的身體，
    就罵髒話並且衝出來，被告就把我扶起來，我先生又拿塑膠
    椅子要打他們，他們就打開門出去，掙扎過程中我不知道有
    人戳我的手，但是後來有發現我的右手有流血，應該是被被
    告的剪刀刺到，腳部也踢到東西而受傷，臉部也有受傷，但
    如何受傷的我不知道。我感覺並沒有人搬動我的腳等語綦詳
    （見原審卷第130-135頁）
  (二)又前開證人甲○○○所證述之情節，亦核與證人黃文和於原
    審審理中證稱：本件案當時，我在房間睡午覺，聽到嗚嗚的
    聲音，覺得怪怪的，就起床從房間門走出來，門的右邊是廁
    所，在廁所與廚房中間的空間，我看到我太太倒在地上，被
    告丙○○站在我太太的右手邊，一手拿著剪刀，一手壓著我
    太太的肩膀，我就大聲喊；另外庭上的被告乙○○，一手壓
    著我的太太左手肩膀，一手壓著我太太的嘴巴，我當時就大
    聲喊叫救命、有人搶劫、趕快救命，被告二人就馬上放開我
    太太，被告二人起身時，也把我太太從地上拉起，三個人走
    到我家門口，被告二人說沒有傷害我太太，然後被告二人就
    跑掉了。當時我只有看到乙○○的手摀住我太太的嘴巴，沒
    有看到是用什麼東西塞住我太太的嘴巴，後來我女兒整理家
    裡才發現我太太倒地附近的垃圾桶邊有一隻手套沾有血跡，
    我們家裡平常沒有這個手套，才知道被告二人是用這支手套
    塞住我太太的嘴巴，我發現這個手套後就拿去派出所。我太
    太倒地的情形是頭部在我右手邊，腳在我的左手邊，被告丙○○是在我太太的右邊，被告乙○○是在我太太的左邊，被
    告二人是面向我太太的臉部；我看得到被告乙○○的背部與
    側面，比較看得到被告丙○○的正面。我確定是被告乙○○
    摀住我太太的嘴巴；我也發現我太太右邊肩膀倒地的位置，
    及右手手腕有血跡，腳部則沒有注意到；我太太跑到樓下時
    ，我才仔細看我太太，發現她的右手有受傷流血，但是不是
    很嚴重，並不像是故意被刺傷，比較像是掙扎時弄受傷的，
    另外有看到我太太的嘴部稍有瘀青，但也不嚴重等語相符（
    見原審卷第136-139頁）
  (三)查被害人甲○○○及證人即甲○○○之夫黃文和，於原審審
    理中，非但未向被告二人提出民事求償，反而表明願意原諒
    被告二人，希望被告二人以後好好做人；被害人甲○○○甚
    且未對被告二人提出傷害之告訴，可見證人甲○○○及黃文
    和二人均係忠厚篤實之公民，要無設詞誣陷被告乙○○之可
    能，彼二人所為之證言自屬翔實可信，自均堪採為認定被告
    二人犯罪事實之基礎。
  (四)且衡諸一般事理，加重強盜之犯行係屬情節重大之暴力犯罪
    ，共犯間必有相當之合意始有可能為之，要無於行加重強盜
    行為時，尚夥同閒雜人等在旁圍觀礙事之理。是被告丙○○
    若未與被告乙○○有加重強盜之犯意聯絡，豈有可能在對甲○○○施強暴行搶之際，容任事先不知情之被告乙○○在場
    礙事，而甘受可能遭乙○○阻止犯行或事後告發犯罪之風險
    。又被告乙○○果若不知被告丙○○意欲強盜，則其於丙○○以強暴方式壓制甲○○○時，自應出言勸阻、出手阻止、
    或儘速離開現場，以撇清嫌疑，又豈有可能在旁觀察，復出
    手協助搬動被害人甲○○○腳部之理？由此可見，被告乙○○辯稱渠與被告丙○○第二次進入甲○○○家中時，以為是
    要推銷瓦斯器材，不知道被告丙○○會行搶云云，顯然悖於
    常情，不足採信。
  (五)此外，並有前揭偽造之新海瓦斯公司工作證2張、剪刀1支、
    螺絲起子1把、手套1只扣案可資佐證及署立台北醫院所出具
    甲○○○之診斷證明書2紙、證人甲○○○、黃文和當庭繪
    製之現場圖各1紙、及照片3幀附卷可稽（見同上偵卷第32-1
    、84頁，原審卷第000-000-0頁）。
  (六)綜上調查，本件此部分事證已臻明確，被告二人共同加重強
    盜之犯行均堪予認定。至證人即同案被告丙○○於原審及本
    院審理中證稱本件強盜係其本人臨時起意所為，被告乙○○
    並不知情云云，核與前揭事證不符，顯屬其事迴護被告乙○○之詞，委無可採，附此敘明。
二、查剪刀及螺絲起子均為鐵製，前端尖銳，客觀上對人身安全
    具有危險性，均屬刑法上之兇器無疑。是核被告乙○○、丙○○二人所偽係犯刑法第330條第2項、第1項之加重強盜未
    遂罪。被告二人所為加重強盜犯行，對甲○○○施強暴行為
    時，使甲○○○受傷（傷害部分未據告訴），應屬渠二人加
    重強盜過程中之部分行為，不另論罪，起訴意旨請求另論以
    刑法第277條第1項之傷害罪，容有未洽，併此指明。而被告
    二人就前揭犯行有犯意聯絡及行為分擔，均為共同正犯。又
    查被告二人所為加重強盜犯行，雖已著手於強暴行為之實施
    ，惟尚未取得財物即遭黃文和阻止而阻礙未遂，為未遂犯，
    均應依刑法第25條第2項之規定減輕其刑。另查被告乙○○
    有如事實欄所載之論罪科刑執行前科，此有本院被告前案紀
    錄表1份附卷可按，其於有期徒刑執行完畢後5年內，再故意
    犯本件有期徒刑以上之罪，為累犯，應依刑法第47條第1項
    規定加重其刑，就其所犯加重強盜未遂罪部分，應依法先加
    後減之。
三、原審以被告二人強盜犯行明確，而適用刑法第28條、第330
    條第2項、第1項、第25條第2項、第47條第1項、第38條第1
    項第2款，並審酌被告乙○○為欣欣瓦斯設備安全行之負責
    人，被告丙○○係該行號之員工，不思以正當手段經營生意
    ，竟偽造新海瓦斯公司之工作證，矇混係知名公司之人員，
    再借詞混入民宅，著手於強盜財物，幸因被害人之夫及時出
    面制止而未遂，其犯罪之動機、目的均殊非可取，手段十分
    惡劣，所為嚴重損害新海瓦斯公司之商譽，並對社會治安，
    社會大眾之居家安全造成嚴重威脅與實害，犯罪所生危害實
    屬非輕，且被告乙○○事後猶飾詞否認加重強盜犯行；而被
    告丙○○雖全部認罪，仍曲詞迴護被告乙○○，犯後態度均
    屬不佳，惟被害人甲○○○已當庭表明不予追究等一切情狀
    ，分別就強盜未遂部分判處乙○○有期徒刑四年六月、丙○○有期徒刑四年，復說明如附表所示之物，係被告二人所有
    供犯本件犯罪所用之物，已據被告二人供認在卷（詳如附表
    所示），均應依刑法第38條第1項第2款定沒收之。
四、經核原判決上開認事用法，洵無違誤，量刑亦屬妥適。被告
    乙○○上訴意旨以其對丙○○所為事前並不知情，當天只是
    單純前往告訴人住處推銷瓦斯遮斷器，且於丙○○強壓被害
    人之際，曾出言阻止，並未參與強盜行為等語；被告丙○○
    上訴意旨則認原審量刑過重，請求依刑法第五十九條酌予減
    輕，嗣於本院審判程序中以證人身分接受交互詰問證稱，強
    盜行為係其一人臨時起意，乙○○事先並不知情等語。惟查
    ：
  (一)被告二人確有共同強盜之犯行，業據被害人甲○○○及證人
    即甲○○○之夫黃文和證述明確，要無故意設詞誣陷被告乙○○之可能，並有扣案偽造之新海瓦斯公司工作證2張、剪
    刀1 支、螺絲起子1把、手套1只扣案可資佐證及署立台北醫
    院所出具甲○○○之診斷證明書2紙、證人甲○○○、黃文
    和當庭繪製之現場圖各1紙及照片3幀等物在卷可稽，均業如
    前述，果被告二人當天只是要進入告訴人住宅推銷瓦斯遮斷
    器，為何須偽造與其經營之欣欣瓦斯行毫不相干之「新海瓦
    斯公司」之工作證以刻意掩飾其真實身分，而未於第一次進
    入告訴人住處後，即以欣欣瓦斯公司名義推銷瓦斯遮斷安全
    器材，而須兩度以偽冒之身分藉詞進入告訴人住宅，被告二
    人事前顯有共同之犯意聯絡，被告乙○○於共犯丙○○推倒
    被害人甲○○○時並在場以手壓住甲○○○肩膀，一手摀住
    黃女嘴巴，對共犯丙○○之強暴強盜行為施以行為分擔，且
    被害人甲○○○於本院審理證稱：「（有無聽到乙○○制止
    丙○○之言語？）沒有聽到」等語，益徵被告二人於案發當
    日第一次進入被害人住宅後，見被害人甲○○○不疑有他開
    門接待，誤以為僅黃女一人在家，認有機可乘，而第二次進
    入被害人住宅共同著手施強盜行為，被告乙○○、丙○○二
    人共同強盜之犯行，堪以認定。而證據之取捨與證據之證明
    力如何，均屬事實審法院得自由裁量、判斷之職權，茍其此
    項裁量、判斷，並不悖乎通常一般人日常生活經驗之定則或
    論理法則，又於判決內論敘其何以作此判斷之心證理由者，
    即不得任意指摘其為違法。茲原判決已詳敘就卷內證據調查
    之結果，而為綜合判斷、取捨，其得心證的理由已說明甚詳
    ，且所為論斷從形式上觀察，亦難認有違背經驗法則、論理
    法則，或有其他違背法令之情形，自不容任意指為違法。被
    告乙○○提起上訴，仍執前開情詞否認犯行，空言辯稱其未
    參與強盜犯行，並對於原審取捨證據及判斷其證明力職權之
    適法行使，仍持己見為不同之評價，砌詞指摘原判決不當，
    而被告丙○○證稱係其一人臨時起意要屬事後卸責之詞，均
    委無可採。本案事證明確，被告乙○○聲請函名祥會計師事
    務所調取欣欣瓦斯安全設備行所得稅申報原始資料，證明其
    沒有強盜行為，核無必要，併此敘明。
  (二)又按量刑之輕重，係屬事實審法院得依職權自由裁量之事項
    ，苟已斟酌刑法第五十七條各款所列情狀，而未逾越法定刑
    度，不得遽指為違法。又刑法第五十九條之酌量減輕其刑，
    必於犯罪之情狀，在客觀上足以引起一般同情，認為即予宣
    告法定低度刑期，猶嫌過重者，始有其適用；至於被告經濟
    拮据、已向被害人道歉，犯罪所得低微等情狀，僅可為法定
    刑內從輕科刑之標準，不得據為酌量減刑之理由。原判決就
    被告犯罪情節，已在事實欄明白認定，及於理由欄詳加論斷
    ，最後明審酌被告丙○○係該行號之員工，不思以正當手
    段經營生意，竟偽造新海瓦斯公司之工作證，矇混係知名公
    司之人員，再借詞混入民宅，伺機行搶，其犯罪之動機、目
    的均殊非可取，手段十分惡劣，所為嚴重損害新海瓦斯公司
    之商譽，並對社會治安，社會大眾之居家安全造成嚴重威脅
    與實害，犯罪所生危害實屬非輕，被告丙○○雖全部認罪，
    仍曲詞迴護被告乙○○，犯後態度均屬不佳，惟被害人甲○○○已當庭表明不予追究等一切情狀，量處丙○○有期徒刑
    四年，原審就刑罰裁量職權之行使，既未逾越法律所規定之
    範圍，亦無濫用權限之情形，自不得認其量刑有何不當。被
    告丙○○上訴請求從輕量刑，亦難認有理由，應予駁回
據上論斷，應依刑事訴訟法第368條，判決如主文。
本案經檢察官呂光華到庭執行職務。
中　　華　　民　　國　　96　　年　　11　　月　　20　　日
　　　　　　　　　刑事第九庭審判長法　官  劉景星
  　　　　　　　　　　　　　　　　法  官  周盈文
        　　　　　　　　　　　　　法  官  吳啟民
以上正本證明與原本無異。
如不服本判決，應於收受送達後十日內向本院提出上訴書狀，其
未敘述上訴之理由者並得於提起上訴後十日內向本院補提理由書
（均須按他造當事人之人數附繕本）。
                                  書記官  江采廷
中　　華　　民　　國　　96　　年　　11　　月　　21　　日
附表：
     ┌──┬──────────┬──────────┐
     │編號│    扣案物品        │     沒收依據       │
     ├──┼──────────┼──────────┤
     │ 1  │偽造新海瓦斯公司工作│為被告二人所有，供共│
     │    │證二紙（含其上偽造「│犯偽造署押、行使偽造│
     │    │林海清」、「葉基斯」│特種文書罪及加重強盜│
     │    │之署名）。          │罪所用之物，均應依刑│
     │    │                    │法第38條第1 項第2 款│
     │    │                    │規定沒收之。        │
     ├──┼──────────┼──────────┤
     │ 2  │剪刀一支、螺絲起子一│為被告乙○○所有，供│
     │    │支、手套一個        │被告二人共犯加重強盜│
     │    │                    │罪用之物，均應依刑法│
     │    │                    │第38條第1 項第2 款規│
     │    │                    │定沒收之。          │
     └──┴──────────┴──────────┘
附錄本案論罪科刑法條全文：
中華民國刑法第212條
偽造、變造護照、旅券、免許證、特許證及關於品行、能力服務
或其他相類之證書、介紹書，足以生損害於公眾或他人者，處1
年以下有期徒刑、拘役或3 百元以下罰金。
中華民國刑法第216條
行使第210 條至第215 條之文書者，依偽造、變造文書或登載不
實事項或使登載不實事項之規定處斷。
中華民國刑法第217條
偽造印章、印文或署押，足以生損害於公眾或他人者，處3 年以
下有期徒刑。
盜用印章、印文或署押，足以生損害於公眾或他人者，亦同。
中華民國刑法第330條
犯強盜罪而有第321 條第1 項各款情形之一者，處7 年以上有期
徒刑。
前項之未遂犯罰之。
